臺灣板橋地方法院民事判決　　　　　　　99年度訴字第2732號
原　　　告　張梅芳
　　　　　　張梅馨
被　　　告　陳清良
上列當事人間請求侵權行為損害賠償事件，原告提起刑事附帶民
事訴訟，經本院刑事庭裁定移送前來（99年度附民字第189號）
，本院於民國100年2月16日言詞辯論終結，判決如下：
    主  文
被告應各給付原告張梅芳、張梅馨新臺幣壹拾伍萬元，及均自民
國99年5月1日起至清償日止，按年息百分之五計算之利息。
原告其餘之訴駁回。
訴訟費用由原告負擔十分之七，由被告負擔十分之三。
本判決第一項得假執行；但被告各以新臺幣壹拾伍萬元為原告張
梅芳、張梅馨預供擔保後，得免為假執行。
原告其餘假執行之聲請駁回。
    事實與理由
一、本件被告未於言詞辯論期日到場，核無民事訴訟法第386 條
    各款所列情形，依原告聲請，由其一造辯論而為判決。
二、原告主張：
  (一)被告與原告及家人互不相識，且無怨恨，被告明知原告胞兄
    不在國內，但不論電話恐嚇、信件取款，皆指明對象為原告
    母親及家人，期間言詞百般污辱，連過世的父親也遭受辱罵
    ，數次對鄰里寄內含白包、冥紙的恐嚇信件，鄰居均不堪其
    擾，家人除了抱歉，也承受各種人情冷暖。原告住家位於住
    戶甚多之傳統社區○○○○○路口，屢遭潑漆後，人車皆停
    留觀看，被油漆潑及之車輛及房屋，雖經數十小時清洗，至
    今仍有污痕，家人進出屋中，仍難以抹滅當時「血流成河」
    的畫面。
  (二)引用刑事判決說明被告之侵權行為如下：
    1.98年8月14日，以寄發恐嚇信件方式為之，內容記載「如
      果是那種避不見面凡是無關己的人又滿口謊言處處刁難
      本公司 之人，本公司就非常不欣賞..... .如果貴府依然
      是這種想法，那本公司也不必好好談了，事情該怎麼走下
      去就怎麼走下去......本公司還沒遇到過要收的錢收不回
      來，只是到最後債務人    非但沒有議價空間還耗盡時間
      精力，最後窮途憭倒自我了斷... ...」
    2.98年9月1日，以寄發恐嚇信件方式為之，內容記載同上。
    3.98年9月14日，以寄發恐嚇信件、香奠紙方式為之，內容
      記載「像這種毫無觀念四處蓄意詐騙他人金錢更惡言恐嚇
      他人前科累累之人，來日必遭其慘烈之現世報，如同附照
      之人下場雷同血肉模糊不得善終，舉如全身毒瘤爛，遭逢
      意外輾斃死無全屍，器官逐一衰竭耗弱痛苦至終.......」
      、「本奠儀煩請轉交該毫無廉恥之惡戶」、「倘該流亡兄
      弟握持殺傷力武器前往貴社區不當催討，本公司無能為力
      阻擋其行，不怕明著來，就怕死的不明不白... ...」
    4.98年10月2日，以潑黃漆毀損方式為之，即將黃漆潑灑至
      臺北縣永和市○○路210 號門、窗、牆上、門前車輛，致
      該門、窗、牆壁及車輛外殼之可用性與美觀較原來狀態發
      生顯著不良之改變，失去美觀功能。
    5.98年10月中旬，以寄發恐嚇信件方式為之，內容記載「只
      要本公司叫幾個白手套中間人去找幾個沒飯吃或要賺吸毒
      錢的可憐人頭，丟給他們一點錢，叫他們去做什麼他們就
      會去做什麼..... .」、「尤其是那些可憐的毒蟲，丟給
      他們買毒的錢叫他們幹什麼就幹什麼......」。
    6.98年11月9日，以潑紅漆毀損方式為之，即將紅漆潑灑至
      臺北縣永和市○○路210 號門、窗、牆上、門前車輛，致
      該門、窗、牆壁及車輛外殼之可用性與美觀較原來狀態發
      生顯著不良之改變，失去美觀功能。
    7.98年12月9日，以撥打恐嚇電話方式為之，電話中稱：「
      公司給我們的訊息就是要你們連本帶利還款，因為公司不
      愉快，說最討厭你們掛電話」、「公司的人、事、物要是
      讓你知道了，後面可能就沒完沒了啦......」
    8.98年12月16日，以撥打恐嚇電話方式為之，電話中稱：「
      你是不是一定要我回去跟公司說我沒辦法和你溝通，就丟
      給他們去處理？」、「你今天這麼信任警方，就交給警方
      去處理就好啦，你就叫警方一天24小時去保護你們就好啦
      」、「我們公司不怕你騷擾，公司有的是人頭，你不要去
      做一些無謂的挑釁動作，......你們為難債權人就是為難
      我們公司，跟我們公司過意不去，我這樣講你們清楚嗎？
      要不然大家一定沒完沒了......」、「我是為了保護你才
      不讓你知道我們公司，很多事情你們不知道比較好，社會
      上太多險惡你們完全都看不見，很多人一天到晚怎麼死的
      都不知道，連屍體都找不到，一天到晚都在發生......」
      、「因為會有凶案會有刑案的發生就是還看得到屍體阿，
      連屍體都不見失蹤人口怎麼查......」、「但是要是那些
      都是真的你們又不給錢的話，那就是跟我們公司過意不去
      ，浪費我們的時間......」
  (三)原告母親遭逢此重大打擊，已經病倒，且讓老人家囚禁自己
    ，除了就醫求診，不願對外接觸。原告二人在精神、名譽嚴
    重受創之際，尚需接受老母親晚年如此悽涼情境，以及鄰里
    間種種不堪的言語，為此，依民法第195條第1項提起本訴。
  (四)並聲明：1.被告應分別給付原告張梅芳、張梅馨各新台幣（
    下同）50萬元，及自起訴狀繕本送達翌日起至清償日止按年
    息5%計算之利息。2.願供擔保請准宣告假執行。
三、被告未於言詞辯論期日到場，也未提出書狀作任何聲明或陳
    述。
四、查「緣張人傑與張鶴群前於民國95年間因生意關係而有接觸
    ，張鶴群取得張人傑新臺幣300,000元之投資款項後即赴大
    陸地區滯留避不見面。張人傑遂於97年間委由陳清良進行催
    討，承諾陳清良將可取得債款一半做為報酬，並交付張鶴群
    所簽立之面額300,000元本票作為催討債務之用。詎陳清良
    明知張鶴群已赴大陸滯留未歸，竟為追討該筆債務，欲迫使
    張鶴群之母鄒寶珠、姐妹張梅芳、張梅馨出面處理該筆債務
    ，竟基於使鄒寶珠及張梅芳、張梅馨行無義務之事及毀損之
    犯意，接續於附表一所示之時間、地點，以附表一編號1至3
    、5、7、8所示之惡怖通知及附表一編號4、6所示之毀損行
    為脅迫鄒寶珠、張梅芳、張梅馨，致使鄒寶珠、張梅芳、張
    梅馨等人因而心生畏懼，擔憂不還款將遭報復。故推由張梅
    芳於98年12月23日電話中假意答應陳清良，表示願為張鶴群
    清償300,000元之債務，並約在臺北縣永和市○○路71號前
    見面，實則報警處理。陳清良遂另委請不知情之張人傑出面
    攜帶上揭本票及本院民事庭本票裁定向張梅芳證明確有債務
    存在並出面取款。嗣於張梅芳與張人傑於上揭時、地見面時
    ，旋即出面逮捕張人傑，致陳清良無從遂行使張梅芳等人行
    無義務之事之犯行，並循線查悉上情」等事實，業經本院刑
    事庭以99年度易字第537號刑事判決認定屬實，且經被告陳
    清良於刑事庭審理時坦承上揭寄送恐嚇內容信件（如附表編
    號1- 3、5所示）、撥打恐嚇內容電話（如附表編號7、8所
    示）、2度至告訴人住處潑灑油漆（如附表編號4、6），欲
    使張梅芳、張梅馨等人心生畏懼，不得不出面處理該債務等
    行為（見本院刑事庭99年4月2日準備程序筆錄第3頁、99年9
    月14日審判筆錄第21-22頁），有該刑事判決書附卷可稽。
    因此，原告主張被告所為之侵權行為事實，自應認定屬實。
五、按因故意或過失，不法侵害他人之權利者，負損害賠償責任
    ；再按不法侵害他人之身體、健康、名譽、自由、信用、隱
    私、貞操，或不法侵害其他人格法益而情節重大者，被害人
    雖非財產上之損害，亦得請求賠償相當之金額，民法第184
    條第1項前段、第195條第1項分別定有明文。本件被告上開
    寄送恐嚇內容信件、撥打恐嚇內容電話、2度至告訴人住處
    潑灑油漆等行為，已致原告精神受損，有其提出之診斷證明
    書三份附卷可稽（本院卷第39-41頁），且客觀上足以使人
    對其為貶抑之評價，應認確已致原告精神、名譽受損，原告
    自得依據上述之法律關係，請求被告賠償相當之金額。
六、就原告得請求賠償金額應為多少而言：
  (一)按人格權、人格法益或身份法益受侵害者，固得得請求賠償
    相當之金額（前揭民法第195條參照），惟是否相當，應以
    加害行為之加害程度，及被害人所受痛苦，斟酌加害人及被
    害人之身分、經濟地位等各種情形定之（最高法院47年台上
    字第1221號、51年台上字第223號判例參照）。
  (二)查原告張梅芳係高中畢業，之前在其他公司上班，擔任品管
    、行政管理等職務，現職為家管，名下除中古汽車1輛外，
    並無其他財產；原告張梅馨係高中畢業，從事美容服飾業，
    收入不定，名下亦無其他財產；被告則為專科畢業，在家飾
    公司上班，名下也無財產，業據兩造分別於本院及刑事庭審
    理時自陳在卷，並經本院依職權調取稅務電子閘門財產所得
    調件明細表核閱屬實（見本院卷第27-30頁），本院審酌原
    告因被告之侵權行為，其精神、名譽確受痛苦，及兩造之身
    份、地位、經濟狀況、職業、教育程度、長達四個月以各種
    不法方式進行討債之侵權行為等一切情狀，認原告請求被告
    各賠償原告二人精神慰撫金各50萬元，顯屬過高情形，應酌
    減為各15萬元，始為適當。
七、從而，原告依據侵權行為之法律關係，請求被告分別給付原
    告二人各15萬元，及自起訴狀繕本送達被告翌日即99年5月1
    日起至清償日止，按週年利息5%計算之利息，為有理由，應
    予准許；逾此部分，則無理由，均應予駁回。
八、又經核原告勝訴部分所命給付之金額未逾50萬元，本院爰依
    民事訴訟法第389條第1項第5款之規定依職權宣告假執行，
    並依民事訴訟法第392條第2項之規定依職權宣告被告得預供
    擔保免為假執行。至於原告其餘敗訴部分，其假執行之聲請
    因訴之駁回而失所附麗，應予駁回。
九、本件事證已臻明確，兩造其餘攻擊防禦方法，經本院審酌後
    ，或與本件之爭點無涉，或對本件判決之勝負不生影響，爰
    不逐一論列，附此敘明。
十、據上論結：本件原告之訴為一部有理由，一部無理由，依民
    事訴訟法第79條、第85條第1項前段、第389條第1項第5款、
    第392條第2項，判決如主文。
中    華    民    國   100    年    3     月    2     日
                  民事第三庭    法  官  劉以全
以上正本，係照原本作成。
如對本判決上訴，須於判決送達後20日內向本院提出上訴狀
中    華    民    國   100    年    3     月    2     日
                                書記官  蔡忠衛